臺灣板橋地方法院刑事判決　　　　　　　 96年度訴字第420號
公　訴　人　臺灣板橋地方法院檢察署檢察官
被　　　告　甲○○
上列被告因違反毒品危害防制條例案件，經檢察官提起公訴（96
年度毒偵字第625 號），被告於準備程序中對被訴之事實為有罪
陳述，本院合議庭裁定由受命法官獨任行簡式審判程序，並判決
如下：
    主  文
甲○○施用第一級毒品，累犯，處有期徒刑壹年，扣案已使用注
射針筒伍枝（其內之海洛因殘渣均量微無法析離單獨秤重）、海
洛因殘渣袋只（其內之海洛因殘渣均量微無法析離單獨秤重）
沒收銷燬，分裝杓壹枝沒收；又施用第二級毒品，累犯，處有期
徒刑肆月；應執行有期徒刑壹年貳月，扣案前開已使用注射針筒
伍枝（其內之海洛因殘渣均量微無法析離單獨秤重）、前開海洛
因殘渣袋只（其內之海洛因殘渣均量微無法析離單獨秤重）沒
收銷燬，前開分裝杓壹枝沒收。
    事  實
一、甲○○有違反麻醉藥品管理條例案件前科，民國85年間，因
    違反麻醉藥品管理條例案件，經本院以86年度訴緝字第260
    號判決判處應執行有期徒刑5 年7 月（其中連續非法販賣化
    學合成麻醉藥品部分，處有期徒刑5 年2 月，另連續非法吸
    用化學合成麻醉藥品部分，處有期徒刑11月），經上訴後，
    由臺灣高等法院以87年度上訴字第1378號判決就原審所判處
    連續非法販賣化學合成麻醉藥品暨定應執行之刑部分予以撤
    銷，然仍就其販賣化學合成麻醉藥品部分判處有期徒刑5 年
    2 月，上訴後，由最高法院以88年度台上字第701 號判決駁
    回；又於86年間，因違反電信法，經本院以86年度訴字第17
    32號判決判處有期徒刑5 月；復於86年間，因贓物案，經本
    院以87年度板簡字第83號判決判處有期徒刑3 月；前開所處
    有期徒刑11月、5 年2 月、5 月、3 月等4 罪，後經臺灣高
    等法院以88年度聲字第803 號裁定應執行有期徒刑6 年3 月
    （徒刑起算日期為87年8 月1 日，指揮書執畢日期為93年6
    月7 日），90年9 月7 日假釋出監，復於假釋期間內之91年
    間，因施用毒品，經本院以91年度毒聲字第1966號裁定送勒
    戒處所觀察勒戒後，認有繼續施用毒品傾向，再由本院以91
    年度毒聲字第2273號裁定令入戒治處所施以強制戒治，迄92
    年7 月17日強制戒治期滿，經臺灣板橋地方法院檢察署檢察
    官以92年度戒毒偵字第243 號為不起訴處分；另於91年間，
    因違反槍砲彈藥刀械管制條例案件，經本院以91年度訴字第
    1547號判決判處有期徒刑1 年2 月，併科罰金新臺幣3 萬元
    ；前開假釋並經撤銷，應執行殘刑2 年6 月20日（自92年1
    月24日入監，指揮書執畢日期為94年8 月12日），並與前開
    違反槍砲彈藥刀械管制條例案件所處有期徒刑1 年2 月接續
    執行（指揮書執畢日期為95年11月14日），後於95年4 月23
    日縮短刑期假釋出監，迄95年8 月6 日假釋期滿未經撤銷假
    釋，前開未執行之刑期以已執行論（據此，本件構成累犯）
    ；詎仍不知戒慎，復於前開強制戒治期滿日起5 年以內，基
    於反覆持續施用第一級毒品海洛因之單一行為決意，自95年
    9 月某日起，至96年1 月8 日止，在位於臺北縣中和市○○
    路280 巷1 弄12號住處內，以將第一級毒品海洛因摻水置於
    針筒內注射身體之方式，平均每天施用1 次，反覆多次施用
    海洛因；另又基於施用第二級毒品甲基安非他命之犯意，於
    96年1 月7 日，在不知情之某友人位於臺北縣某住處，以將
    甲基安非他命置於玻璃球內燒烤後吸食煙氣之方式，施用第
    二級毒品甲基安非他命1 次，嗣於96年1 月9 日下午5 時許
    ，返回前開住處時，為警持搜索票查獲，並扣得其所有，供
    本件施用海洛因犯罪所用之已使用注射針筒5 枝（其內之海
    洛因殘渣均量微無法析離單獨秤重）、海洛因殘渣袋3 只（
    其內之海洛因殘渣均量微無法析離單獨秤重）、分裝杓1 枝
    ，甲○○且同意接受採尿檢驗，其尿液檢體送鑑定後呈嗎啡
    、甲基安非他命陽性反應。
二、案經臺北市政府警察局中山分局移送臺灣板橋地方法院檢察
    署檢察官偵查起訴。
    理  由
一、認定犯罪事實所憑之證據及理由：
(一)、訊據被告對其在上揭時間、地點反覆多次施用第一級毒品海
    洛因暨施用第二級毒品甲基安非他命1 次之事實，於本院審
    理中自白不諱，而其為警查獲時，經警採集之尿液檢體經送
    驗後，呈鴉片類陽性反應及甲基安非他命陽性反應，有臺灣
    尖端先進生技醫藥股份有限公司96年1 月19日出具之濫用藥
    物檢驗報告、臺北市政府警察局偵辦毒品案件尿檢體委驗單
    各1 份附於偵查卷足憑；又被告為警查獲時，所扣得已使用
    注射針筒5 枝（其內之海洛因殘渣均量微無法析離單獨秤重
    ）、海洛因殘渣袋3 只（其內之海洛因殘渣均量微無法析離
    單獨秤重）經鑑定，其內殘渣確均呈海洛因反應等情，亦有
    臺北市政府警察局中山分局查獲涉嫌毒品危害防制條例毒品
    初步鑑驗報告單附於偵查卷為憑，俱徵被告前開自白應與事
    實相符，可以採信。
(二)、次按觀察、勒戒或強制戒治執行完畢釋放後，5 年內再犯施
    用第一、二級毒品之罪者，檢察官應依法追訴，毒品危害防
    制條例第23條第2 項定有明文。查被告有如事實欄所載觀察
    勒戒、強制戒治紀錄，嗣因戒治期滿而由檢察官為不起訴處
    分等情，有臺灣板橋地方法院檢察署檢察官92年度戒毒偵字
    第243 號不起訴處分書、臺灣高等法院被告前案紀錄表附卷
    足參，是被告於強制戒治執行完畢釋放後，5 年內再犯本件
    施用毒品罪，亦甚明確。綜上所述，本件事證已明，被告犯
    行堪以認定。
二、應適用之法律、科刑審酌事由及沒收物之處理：
(一)、按連續犯之規定廢除後，對於部分習慣犯，例如竊盜、吸毒
    等犯罪，是否會因適用數罪併罰而使刑罰過重產生不合理之
    現象乙節，在實務運用上應可參考德、日等國之經驗，委由
    學界及實務以補充解釋之方式，發展接續犯之概念，對於合
    乎接續犯或包括一罪之情形，認為構成單一之犯罪，以限縮
    數罪併罰之範圍，用以解決上述問題，為此次刑法修正刪除
    第56條連續犯規定之立法理由所明載；又立法者針對特定刑
    罰規範之構成要件，已預設其本身係持續實行之複次行為，
    具備反覆、延續之行為特徵，故將之總括或擬製成一個構成
    要件之「集合犯」行為，因刑法評價上為構成要件之行為單
    數，應僅成立一罪。查毒品因具有成癮性、濫用性（此觀毒
    品危害防制條例第2 條之規定自明），立法實務首重以刑事
    處遇方式戒斷行為人毒癮，若無法收其實效，始依法追訴處
    罰（此觀毒品危害防制條例第20、23條之規定即明），故施
    用毒品本身具備反覆、延續之行為特徵，持續多次施用毒品
    始為此類犯罪之典型或常態，於刑法評價上，施用毒品應僅
    成立集合犯一罪（林鈺雄著「跨連新舊法之施用毒品行為—
    兼論行為單數與集合犯、接續犯概念之比較」，刊於95 年7
    月本土法學雜誌第84期第141 頁以下）。且就施用毒品而言
    ，考其修正公布之毒品危害防制條例立法意旨，係認施用毒
    品者，多具有成癮性，故先以觀察勒戒或強制戒治等保安處
    分遮斷其毒癮，如仍無效，始以刑罰追訴處罰，故施用毒品
    罪，本即預定其有反覆實行施用毒品之性質，其若基於概括
    之決意，於密切之時地反覆延續實行施用毒品犯罪，依社會
    一般客觀上之觀察，認論以1 罪為適當時，似非不可以集合
    犯處理，只論以包括一罪（見張淳淙著「刑法廢除牽連犯、
    連續犯及常業犯後，有關行為罪述等適用上之疑義」，刊於
    法官協會雜誌第8 卷第2 期第61頁）。故有關行為人多次施
    用毒品之犯罪，本院基於前述施用毒品構成要件之反覆實行
    特徵，認為行為人如基於反覆實行之犯意，在密切接近之一
    定時、地，持續實行單次或複次之施用毒品行為，應僅成立
    集合犯一罪。據此，被告業已供承係於前述期間內持續施用
    第一級毒品多次，施用頻率則為每天1 次；佐以被告前曾因
    施用毒品之犯行，經觀察勒戒、強制戒治，卻仍無法克制自
    己，再度於密切接近之時間、地點，施用第一級毒品多次，
    顯見被告係出於反覆、延續施用第一級毒品之單一行為決意
    至明，在行為概念上，其多次施用毒品海洛因之行為，應評
    價認係包括一罪之集合犯，較符合社會通念及刑法學理。
(二)、是核被告所為，係犯毒品危害防制條例第10條第1 項之施用
    第一級毒品罪及同條例第10條第2 項之施用第二級毒品罪，
    其施用前持有第一、二級毒品之低度行為，應各為其後之施
    用第一、二級毒品高度行為所吸收，均不另論罪，又被告有
    如事實欄所述前科及刑之執行情形，有前揭臺灣高等法院被
    告前案紀錄表附卷可憑，其於有期徒刑執行完畢後，5 年以
    內，故意再犯本件有期徒刑以上之罪，為累犯，就其前開所
    犯2 罪，均應依刑法第47條第1 項規定，均各加重其刑。至
    其前開所犯2 罪，犯意各別、行為互殊，應與分論併罰。
(三)、茲審酌被告之素行、智識程度；犯罪之動機、目的、手段；
    前已因施用毒品犯行，經執行觀察勒戒、強制戒治，仍再為
    本件犯行，及其施用毒品行為對於自身及社會所造成之危害
    程度非輕；各自施用第一、二級毒品之次數、頻率暨其施用
    期間及犯後坦承犯行，態度尚佳等一切情狀，就其前開所犯
    2 罪，分別量處如主文所示之刑，並定其應執行之刑，以示
    儆懲。
(四)、扣案已使用注射針筒5 枝（其內之海洛因殘渣均量微無法析
    離單獨秤重）、海洛因殘渣袋3 只（其內之海洛因殘渣均量
    微無法析離單獨秤重），均應依毒品危害防制條例第18條第
    1 項前段諭知沒收銷燬；至扣案分裝杓1 枝，為被告所有，
    供本件施用海洛因犯罪所用之物，經被告供陳在卷，爰依刑
    法第38條第1 項第2 款規定沒收。
據上論斷，應依刑事訴訟法第273 條之1 第1 項、第299 條第1
項前段、毒品危害防制條例第10條第1 項、第2 項、第18條第1
項前段，刑法第11條、刑法第47條第1 項、第51條第5 款、第38
條第1 項第2 款，判決如主文。
本案經檢察官郭季青到庭執行職務。
中　　華　　民　　國　　96　　年　　3 　　月　　30　　日
　　　　　　　　　刑事第十九庭法  官  陳明偉
上列正本證明與原本無異。
如不服本判決，請於送達後十日內向本院提出上訴狀
                               書記官  陳慧儷
中　　華　　民　　國　　96　　年　　3 　　月　　30　　日
附錄本案論罪科刑法條全文
毒品危害防制條例第10條第1項、第2項
施用第一級毒品者，處 6 月以上 5 年以下有期徒刑。
施用第二級毒品者，處 3 年以下有期徒刑。
毒品危害防制條例第18條第1項前段
查獲之第一、二級毒品及專供製造或施用第一、二級毒品之器具
，不問屬於犯人與否，均沒收銷燬之；查獲之第三、四級毒品及
製造或施用毒品之器具，無正當理由而擅自持有者，均沒入銷燬
之。但合於醫藥、研究或訓練之用者，得不予銷燬。
前項合於醫藥、研究或訓練用毒品或器具之管理辦法，由法務部
會同行政院衛生署定之。
